臺灣臺南地方法院民事判決
110年度訴字第216號
原      告  杜健生
訴訟代理人  林世勳律師（法扶律師）
複  代理人  顏宏律師
被      告  林喜茹

            陳建廷
            洪志強
上列當事人間請求結算合夥財產等事件，本院於民國110年4月7
日言詞辯論終結，判決如下：
    主      文
被告應協同原告結算合夥即囍運麻辣鍋於民國一０八年九月十五
日之財產狀況。
原告其餘之訴駁回。
訴訟費用由被告負擔二分之一，餘由原告負擔。
    事實及理由
一、原告主張：
　㈠原告、被告林喜茹及訴外人鄭淑敏、江榮盛於民國107年4月
    間合夥經營址設臺南市○區○○路000號1樓之「囍運麻辣鍋」
    ，除江榮盛出資新臺幣（下同）100,000元外，原告、被告
    林喜茹及鄭淑敏各出資300,000元。嗣鄭淑敏、江榮盛經原
    告、被告林喜茹同意，於108年3月間將各自之股份轉讓予被
    告陳建廷、洪志強，原告復因經營理念不同，於同年7 月15
    日聲明退夥，並於同年9月15日生退夥之效力。
　㈡詎被告迄今仍未協同原告結算「囍運麻辣鍋」於原告退夥生
    效時之財產狀況，亦未返還原告之出資額，爰依民法第689
    條第1項、第689條第3項、第179條規定提起本件訴訟，請求
    被告協同原告結算囍運麻辣鍋於108年9月15日之財產狀況，
    及返還原告之出資額等語，並聲明：如主文第1項所示；被
    告應共同給付原告300,000元，及自起訴狀繕本送達翌日起
    至清償日止，按週年利率5%計算之利息。
二、被告則以：被告同意協同原告結算囍運麻辣鍋於108年9月15
    日之財產狀況；兩造尚未就原告退夥生效時「囍運麻辣鍋」
    之財產狀況進行結算，倘無虧損，原告始得請求返還出資額
    ，且請求對象為「合夥」而非他合夥人等語，資為抗辯。並
    聲明：同意原告訴之聲明第1項之請求；請駁回原告訴之聲
    明第2項之請求。
三、兩造不爭執事項（見本院卷第91頁至第92頁）：
  ㈠原告於108年7月15日聲明退夥，並於同年9月15日生退夥之效
    力。
  ㈡兩造尚未就原告聲明退夥之退夥生效日期計算「退夥生效時
    」合夥財產之狀況。
四、本院得心證之理由：　　
　㈠按退夥人與他合夥人間之結算，應以退夥時合夥財產之狀況
    為準，民法第689條第1項定有明文。次按合夥人退夥時，其
    出資之返還，必須依民法第689條之規定為結算分配，亦自
    須就退夥時合夥財產狀況結算，於未受虧損之情形，始得為
    全部返還之請求。且其請求返還出資之對象應為合夥，而非
    他合夥人（最高法院92年度台上字第1234號判決意旨參照）
    。準此，兩造應就原告聲明退夥之退夥生效日期計算「退夥
    生效時」合夥財產之狀況，如無虧損，原告始得請求返還出
    資額，且請求對象為「合夥」而非他合夥人。
　㈡經查，兩造對於原告於108年7月15日聲明退夥，並於同年9月
    15日生退夥之效力、兩造尚未就同年9月15日原告退夥生效
    時「囍運麻辣鍋」之財產狀況進行結算等情，並不爭執，則
    原告依民法第689條第1項規定，請求被告協同原告結算囍運
    麻辣鍋於108年9月15日之財產狀況，即屬有據。至原告依民
    法第689條第1項、第689條第3項、第179條規定，請求被告
    共同返還出資額部分，依上開說明，兩造應先行結算退夥時
    「囍運麻辣鍋」之財產狀況，如有盈餘始能依約定或合夥比
    例予以分配，並非逕予請求合夥之初所投資之金額；況且，
    兩造既未就合夥財產進行結算，究竟有無賸餘財產及賸餘財
    產若干，均未可知，是原告此部分請求，當屬無據。
五、綜上所述，原告依民法第689條第1項、第689條第3項、第17
    9條規定，請求被告協同原告結算囍運麻辣鍋於108年9月15
    日之財產狀況，為有理由，應予准許。逾上開範圍所為之請
    求，則為無理由，應予駁回。
六、本件事證已臻明確，兩造其餘攻擊防禦方法及所提證據，經
    本院斟酌後，認為與本件判決結果不生影響，爰不予逐一論
    列，附此敘明。
七、訴訟費用負擔之依據：民事訴訟法第79條。　　　　　　
中　　華　　民　　國　　110 　年　　4 　　月　　28　　日
                  民事第一庭    法    官　王鍾湄
以上正本係照原本作成。
如對本判決上訴，須於判決送達後20日內向本院提出上訴狀。
如委任律師提起上訴者，應一併繳納上訴審裁判費。
中　　華　　民　　國　　110 　年　　4 　　月　　28　　日
                               書 記 官  曾怡嘉